【裁判字號】    95,易,816
【裁判日期】    951026
【裁判案由】    背信
【裁判全文】
臺灣臺南地方法院刑事判決               95年度易字第816號
公  訴  人  臺灣臺南地方法院檢察署檢察官
被      告  丁○○
            乙○○
共      同
選任辯護人  王正宏律師
上列被告等因案件，經檢察官提起公訴（94年度偵字第3746號）
，本院判決如下：
    主  文
丁○○、乙○○共同連續為他人處理事務，意圖為自己不法之利
益，而為違背其任務之行為，致生損害於本人之利益，丁○○處
有期徒刑壹年；乙○○處有期徒刑陸月，如易科罰金，以銀元參
佰元即新臺幣玖佰元折算壹日。
    事  實
一、丁○○係僑外投資成立之華楓國際有限公司（由荷蘭籍法人
    股東荷蘭商拉能有限公司、荷蘭商巴倫布拉格有限公司及荷
    蘭籍個人股東愛德華拉能、馬克思巴倫布拉格投資成立，主
    要從事嬰兒車製造出口業務，下稱華楓公司）在臺董事長，
    負責華楓公司在臺業務及相關人事安排，乙○○與丁○○係
    配偶關係，並受丁○○延攬為華楓公司在臺財務經理，負責
    華楓公司之在臺會計事務，二人均係受華楓公司委任處理業
    務之人。丁○○在華楓公司於民國九十年間成立及建立商品
    製造、生產、銷售管道模式之初期，因其負責華楓公司之在
    臺全部業務，是其關於華楓公司向臺灣地區之製造廠商採購
    嬰兒車料件之事項，應提報相關製造廠商之報價等訊息予華
    楓公司設於荷蘭母公司後，再由華楓公司之荷蘭母公司之決
    策人員決定採購事宜，是丁○○應確實向華楓公司提供相關
    廠商之報價及其他足以影響價格等資訊。詎丁○○利用上開
    華楓公司採購貨品料件之機會，經由陳福鐘（未經起訴）之
    介紹認識以從事塑膠射出模具為業之明曜實業廠負責人丙○○後，丁○○、乙○○竟與陳福鐘基於意圖為自己不法利益
    之概括犯意聯絡及行為分擔，明知若其等向製造廠商索取回
    扣，則製造廠商為追求其應得之利潤，將不會向華楓公司提
    出較低之產品報價，或將因之可能減損生產之品質，然丁○○仍透過陳福鐘向丙○○暗示明曜實業廠如欲與華楓公司合
    作，需支付貨款百分之十二之款項予丁○○等人作為回扣，
    丙○○為爭取與華楓公司交易之機會，即應允丁○○上開要
    求，並在與華楓公司訂立採購合約後，依上開約定之回扣算
    方式，先於九十年一月五日、九十年四月十五日開立如附表
    一編號一、二所示發票人為明曜實業廠即丙○○、面額為新
    臺幣（下同）十二萬五千四十六元、五萬一千四百六十六元
    之支票二紙交由陳福鐘，由陳福鐘存入其配偶汪小慧之大眾
    商業銀行（下稱大眾銀行）西臺南分行帳號0000000
    00000號帳戶兌領後，陳福鐘即分別將上開支票面額十
    二分之五之現金留為己有後，再提領其中各十二分之七之現
    金轉交予丁○○。後陳福鐘因故不願再為丁○○轉交回扣，
    丙○○即繼續依上開貨款百分之十二之回扣計算方式，自九
    十年七月十日起至九十三年一月三十一日止，囑託明曜實業
    廠會計即其配偶洪淑萍，將如附表二編號一至二十九所示發
    票人均為明曜實業廠即丙○○之支票二十九紙，夾帶在明曜
    實業廠每月送交華楓公司之請款單內交予乙○○，而乙○○
    為華楓公司之財務經理，其明知於業務上處理華楓公司與往
    來廠商間之財務事項時，若發現往來廠商與華楓公司內部員
    工有不正常之資金往來，而可能損及華楓公司之利益時，本
    有查核該部分資金之真正用途並忠實呈報華楓公司之義務，
    然仍本於上開與丁○○等人之犯意聯絡及行為分擔，除向華
    楓公司隱匿上開明曜實業廠所交付之回扣款項外，進而將支
    票存入丁○○之中國信託商業銀行（下稱中國信託銀行）西
    臺南分行帳號000000000000號帳戶、乙○○之
    臺北富邦商業銀行（下稱臺北富邦銀行）臺南成功分行帳號
    000000000000號帳戶或丁○○與乙○○之女譚
    佳容之臺南永樂郵局帳號00000000000000號
    帳戶兌領；另丙○○並自九十三年三月二十九日起至九十三
    年五月十九日起，囑由洪淑萍以明曜實業廠名義填寫如附表
    三編號一至三所示之匯款委託書匯款至乙○○上開臺北富邦
    銀行臺南成功分行帳戶，以供丁○○、乙○○等人繼續收取
    回扣，丁○○、乙○○即以上開連續違背華楓公司任務之行
    為，而多次收受丙○○交付之回扣，致丙○○需將佣金支出
    反應於對華楓公司之商品價格或產品原料上以平衡成本，丙○○所經營之明曜實業廠因而無法提供華楓公司更低之料件
    報價，並多次以較次級之塑膠原料製造華楓公司所採購之嬰
    兒車料件，而使華楓公司品管人員於檢測明曜實業廠所製造
    之嬰兒車料件時，多次發生斷裂而退貨之情形，華楓公司因
    此需長期承擔較高之採購成本及供料廠商貨品品質不穩定等
    之損害，而生損害於華楓公司之財產及利益。嗣經丙○○向
    華楓公司品保部經理GROTJENANTOI US JOHANNES反應，華楓
    公司始知悉上情。
二、案經華楓公司訴由告臺灣臺南地方法院檢察署檢察官偵查起
    訴。
    理  由
一、檢察官援引證人丙○○於警詢時之證述及告訴人翟中倫於警
    詢時之指述為證據，經被告丁○○、乙○○之辯護人向本院
    表示排除其等之證據能力。按被告以外之人於審判外之言詞
    或書面陳述，除法律有規定者外，不得作為證據，刑事訴訟
    法第一百五十九條第一項定有明文。查證人丙○○及告訴人
    翟中倫上開於司法警察前所為之陳述，既未經當事人於審判
    程序同意作為證據，且亦未符合刑事訴訟法第一百五十九條
    之一至一百五十九之四等條所規定之情形，故證人丙○○於
    警詢時所為證述以及告訴人翟中倫於警詢所為之指述，均已
    非本院於審理時可資作為審理本案被告之證據，先予敘明。
二、被告丁○○、乙○○均坦承係為華楓公司處理事務之人，且
    被告丁○○並對其業務範圍包括華楓公司之在臺全部業務，
    並於其任職期間，華楓公司向明曜實業廠採購嬰兒車料件時
    ，明曜實業廠之負責人丙○○均會依成交貨款之百分之十二
    比例，而將款項交付予被告丁○○等人之情坦認不諱；而被
    告乙○○亦對其有收受如附表二所示之二十九紙支票後兌領
    及收受丙○○之妻所匯之如附表三之金額一節供承不諱，惟
    被告丁○○、乙○○均否認有背信之犯行，被告丁○○辯稱
    ：起先是仲介人陳福鐘與明曜實業廠負責人丙○○間自己去
    談佣金，伊並不知情，後來伊雖有收受款項，但是丙○○主
    動給伊的，且伊所負責之業務範圍不包括決定華楓公司採購
    嬰兒車料件價格之事項，況華楓公司有標準檢驗程序，明曜
    實業廠所生產之嬰兒車塑膠料件均通過華楓公司之檢測，伊
    所為並非背信行為，華楓公司也無損害云云；被告乙○○辯
    稱：伊係受丁○○指示才收受丙○○所交付之款項，伊係事
    後才知情云云。經查：
（一）本件明曜實業廠負責人即證人丙○○有開立如附表一、二
      所示之支票分別存入汪小慧上開大眾銀行西臺南分行、被
      告丁○○上開中國信託銀行西臺南分行、被告乙○○上開
      臺北富邦銀行臺南成功分行及被告丁○○與乙○○之女譚
      佳容上開臺南永樂郵局帳戶，並有匯款如附表三所示款項
      至被告乙○○上開臺北富邦銀行臺南成功分行帳戶之事實
      ，有卷附之如附表一、二所示明曜實業廠支票、附表三所
      示慶豐商業銀行匯款委託書證明、中華郵政股份有限公司
      儲蓄處九十四年四月二十二日儲字第○九四○○○○五二
      七號函覆之譚佳容臺南永樂郵局帳號000000000
      00000號帳戶客戶歷史交易明細、中國信託銀行九十
      四年四月二十八日中信銀作業0000000000五號
      函覆之被告丁○○中國信託銀行帳號000000000
      000號帳戶歷史交易查詢報表、臺北富邦銀行臺南成功
      分行九十四年五月五日北富銀成功字第○一○一號函覆之
      被告乙○○臺北富邦銀行臺南成功分行帳號000000
      000000號帳戶存款明細表、大眾商業銀行西臺南分
      行九十四年十月二十一日西臺南發字第○六六號函覆之汪
      小慧大眾商業銀行西臺南分行帳號0000000000
      00號帳戶歷史交易資料等在卷足憑，是此部分之事實應
      堪認定。
（二）證人丙○○於偵查中證述：「（明曜公司是與華楓公司是
      否有業務往來？）有。是從九十年開始就有往來。我們做
      塑膠射出模具，華楓公司是做嬰兒車出口，我們是他們的
      供應商。」、「（與華楓公司如何建立合作關係？）是透
      過朋友陳福鐘介紹我跟丁○○認識的。」、「（上開支票
      及付款支出做何用途？）是要付給丁○○佣金。」、「（
      是從何時開始？）大概是我們公司和華楓公司有往來時後
      兩個月左右開始的。但確定時間，我不太記得。」、「（
      佣金的數字是根據何標準計算？）是根據與華楓公司合作
      貨款的百分之十二。」、「（為何要付丁○○這些佣金？
      ）是丁○○要求的。一開始華楓公司還沒有成立時，丁○○在做類似貿易商的工作，會轉介國外的生意給我們做，
      丁○○會要求我們從貨款抽百分之十二的比率做為補償丁○○招待客戶的支出。後來這個客人在臺灣成立華楓公司
      後，還是繼續這樣的模式。丁○○要求我們在收到貨款後
      ，抽百分之十二的比率給丁○○。」、「（支付佣金的過
      程？）有時交給丁○○或交乙○○。地點也不一定，有時
      丁○○到我們公司時，我們會交給他，有時，我們到公司
      時，我們也會交給丁○○或乙○○。」等語（見臺灣臺南
      地方法院檢察署九十四年度偵字第三七四六號偵查卷第五
      七至五八頁）。由上開證人丙○○之證述，可知證人丙○○上開所支付之款項，確係於華楓公司向明曜實業廠採購
      嬰兒車料件之過程中，由明曜實業廠之負責人即證人丙○○依華楓公司採購貨款之百分之十二比例，交付予被告丁○○、乙○○及共犯陳福鐘等人之回扣。準此，足認本案
      被告丁○○、乙○○及共犯陳福鐘等人，確係有向供貨予
      華楓公司之明曜實業廠，收取依貨款百分之十二之比例所
      計算之回扣一節，應堪認定。又被告丁○○雖辯稱：伊並
      未收到附表一證人丙○○交付予共犯陳福鐘之款項云云，
      惟共犯即證人陳福鐘於偵查中證述：「（佣金如何領取？
      由何人領取？）在出貨後一段時間後，丙○○就會寫一張
      清單，我就前往丙○○的公司向丙○○領支票。領回後我
      就將支票存在汪小慧在大眾銀行的帳戶內。」、「（到丙○○公司領取公司支票持續多久？）大約二、三次，這還
      要詳查。」、「（領得支票後，款項如何分配？）我將錢
      領出來後，我就將佣金之十二分之七給丁○○。這是我和
      丁○○自行約定的，我有和丙○○說，但丙○○表示這是
      我們自已的事。」等語（見臺灣臺南地方法院檢察署九十
      四年度偵字第三七四六號偵查卷第一四五頁），稽之本案
      證人即共犯陳福鐘與被告丁○○間既無恩怨糾葛，是倘被
      告丁○○若未收受上開依貨款百分之十二比例所計算之回
      扣中之十二分之七款項，共犯陳福鐘當不會於偵查中為上
      開之陳述；且另參以上開證人陳福鐘所證述之情，其既非
      證述自證人丙○○處所取得之款項，其均悉數交由被告丁○○，其本身則完全未取分文，而全盤否認其於本案亦受
      有利益等情觀之，亦可排除證人陳福鐘上開證述有將款項
      轉交給被告丁○○一節，係出於推諉卸責之可能。基上，
      上開證人即共犯陳福鐘所證述之情，應屬實情而非虛構，
      是前揭被告丁○○辯稱未收到此部分回扣之款項，顯屬狡
      辯之詞，並非可採。
（三）另被告丁○○雖辯稱：係陳福鐘與明曜實業廠負責人丙○○間自己去談佣金，伊並不知情云云。然共犯即證人陳福
      鐘於偵查中證述：「（丁○○是否知悉丙○○報給華楓公
      司的價格包含預計給你的佣金？）丙○○欲給我的百分之
      七的佣金我不接受，在確認價格後沒多久我就找丁○○一
      起到丙○○的工廠來談這件事，後來我們三人達成協議，
      就以丙○○報價的百分之十二做為佣金的成數，這個時候
      丁○○就知道佣金的事情。丙○○也知道丁○○要收取佣
      金，但我們內部如何分，他不管。」等語（見臺灣臺南地
      方法院檢察署九十四年度偵字第三七四六號偵查卷第一四
      五頁）；佐以上開證人丙○○於偵查中所證述：「（為何
      要付丁○○這些佣金？）是丁○○要求的。一開始華楓公
      司還沒有成立時，丁○○在做類似貿易商的工作，會轉介
      國外的生意給我們做，丁○○會要求我們從貨款抽百分之
      十二的比率做為補償丁○○招待客戶的支出。後來這個客
      人在臺灣成立華楓公司後，還是繼續這樣的模式。丁○○
      要求我們在收到貨款後，抽百分之十二的比率給丁○○。
      」之語，足認被告丁○○辯稱：伊於陳福鐘與丙○○商討
      索取依華楓公司向明曜實業廠訂貨貨款百分之十二比例之
      回扣時，伊並不知情云云，顯非可採。另稽之本案證人丙○○於一開始交付上開依貨款百分之十二比例所計算之回
      扣，雖非直接交付予被告丁○○；然證人丙○○交給共犯
      陳福鐘之支票，仍由共犯陳福鐘存入其配偶汪小慧之大眾
      銀行西臺南分行兌領後，再將其中十二分之七之款項另轉
      交予被告丁○○一節等情，已如上述，且參以證人丙○○
      於偵查中及本院審理時均證述：後來共犯陳福鐘要伊直接
      將依貨款百分之十二比例所計算之回扣交付予被告丁○○
      等語，是由被告丁○○與共犯陳福鐘在本案所分擔之行為
      及彼此間計算上開回扣獲得之比例等情觀之，共犯陳福鐘
      於與明曜實業廠負責人丙○○接觸之初期，其係出面居間
      協商本件交易並出面向證人丙○○商討回扣之人，勞務付
      出較多，然卻僅分得回扣中十二分之五之款項，而被告丁○○僅擔任契約一方之在臺負責人即華楓公司之董事長，
      卻可分得較高比例之回扣即其中十二分之七之款項，倘若
      本件共犯陳福鐘向證人丙○○所收取之支票，係屬共犯陳
      福鐘與證人丙○○間之仲介佣金，而非被告丁○○與共犯
      陳福鐘共同謀議收取供貨予華楓公司之明曜實業廠之回扣
      ，則共犯陳福鐘自可獨得全部款項，何須支付高達十二分
      之七之部分予被告丁○○？且由共犯陳福鐘又僅分得二次
      證人丙○○所交付之款項，其餘證人丙○○依貨款百分之
      十二比例所計算之回扣款項均悉數由被告丁○○、乙○○
      夫妻二人所獲得等情觀之，足認被告丁○○應自始即居於
      主導收取回扣之地位，否則衡之常理，倘若被告丁○○一
      開始並不知情而未與共犯陳福鐘共同謀議，並委由共犯陳
      福鐘出面洽談並收取證人丙○○所交付之回扣，則依一般
      市場仲介之慣例，仲介者多僅於首次交易時收取一定金額
      之佣金，而於交易之雙方當事人進行並完成交易後，仲介
      者即退出交易關係之外，是由共犯陳福鐘接連二次向明曜
      實業廠之負責人收取款項，亦可證明本件共犯陳福鐘向證
      人丙○○所收取之費用，當非仲介之佣金。再者，由共犯
      陳福鐘事後主動向證人丙○○表示願意放棄收取依貨款百
      分之十二比例所計算之款項，並將該收取該款項之全部利
      益逕自轉由被告丁○○獲取。是被告丁○○辯稱其於本案
      係被動受證人丙○○贈與款項云云，顯屬無稽之詞。
（四）又參之本件交付回扣之華楓公司供貨廠商之明曜實業廠，
      係以經營塑膠射出模具為業，其主要業務係承攬他人委託
      製作塑膠料件，而被告丁○○所擔任在臺負責人之華楓公
      司，其主要業務係製作嬰兒車出口，而被告丁○○之所以
      會擔任該公司之在臺負責人，係因其自華楓公司創辦時起
      即已參與該公司之業務，足認被告丁○○對華楓公司所經
      營之相關業務應即為熟悉，是由被告丁○○之背景觀之，
      被告丁○○應有足夠能力獲悉可以供貨予華楓公司之廠商
      ，當無經由仲介以搜求供貨廠商之必要，再佐以被告丁○○自承於華楓公司成立前即與明曜實業廠有所合作，顯見
      被告丁○○並無於華楓公司成立後，另透過共犯陳福鐘仲
      介明曜實業廠與華楓公司交易之必要，顯見本案被告丁○○係先透過共犯陳福鐘向明曜實業廠之負責人即證人丙○○以仲介之名，而為收取回扣之實。此情由明曜實業廠之
      負責人即證人丙○○所交付之款項，僅交付二次予名義上
      擔任仲介之共犯陳福鐘後，事後即均轉由被告丁○○、乙○○夫妻收受一節更可證明。
（五）被告丁○○雖辯稱華楓公司均係由國外母公司決定採購料
      件之價格，伊既無決定價格之權限，是伊收受回扣亦不構
      成背信云云。然被告丁○○既負責向華楓公司之國外母公
      司陳報臺灣之各供貨廠商之報價等資訊，以作為國外母公
      司之決策者決定採購料件之依據，是被告丁○○自有提供
      相關市場價格及足以影響價格等之採購資訊予華楓公司國
      外母公司之義務。而參以本件被告丁○○另自承事後明曜
      實業廠之負責人即證人丙○○，有向伊要求提高華楓公司
      之採購單價，而經伊提供予華楓公司之國外母公司後，為
      華楓公司之國外母公司所拒絕等情觀之，顯見華楓公司向
      明曜實業廠採購嬰兒車之塑膠料件，並非僅僅基於明曜實
      業廠之報價為依據，再佐以證人丙○○於本院審理時亦自
      承：伊提供之報價會遭華楓公司殺價等語（見本院九十五
      年十月十二日審理筆錄），是顯見華楓公司對明曜實業廠
      提報予該公司之嬰兒車料件價格仍有議價之權利，故證人
      丙○○雖於本院審理時另證述：伊提供給華楓公司之報價
      ，與提供給其他客戶之計算方式差不多，且事後伊提供給
      華楓公司之報價，也是基於一級品之原料去報價等語（見
      本院九十五年十月十二日審理筆錄），然華楓公司與供貨
      商明曜實業廠間就供貨價格既有議價空間，是若華楓公司
      得知明曜實業廠就其應得之利潤外，尚可另行提撥依貨款
      之百分十二比例計算之回扣予華楓公司之人員即被告丁○○等人，則華楓公司當會以之為協商事由向明曜實業廠壓
      低其進貨成本，而明曜實業廠亦可能在減少該筆應支付予
      被告丁○○等人之回扣後，賦予華楓公司更大之議價空間
      ，而使華楓公司於向明曜實業廠採購嬰兒車料件時，由議
      價中獲取實質之利益，而減少採購成本之支出，故被告丁○○所辯稱華楓公司之採購流程之決定者雖非伊所負責等
      語，而以此迴避其在華楓公司對供貨商價格決定上之影響
      力，然被告丁○○既負有向華楓公司採購價格決策者陳報
      供貨商之報價等相關採購資訊之任務，其未經公司同意逕
      向供貨商索取回扣，已使華楓公司雖非實際透過被告丁○○決定向明曜實業廠採購料件之價格，然華楓公司卻因此
      無法向明曜實業廠議得最有利之價格，致華楓公司增加採
      購成本之支出，而被告丁○○等人從中獲取回扣之不法利
      益高達貨款之百分之十二，顯見明曜實業廠之報價有相當
      之調降空間，華楓公司自受有財產及利益上之損害，被告
      上開於任職華楓公司期間未經華楓公司同意，逕向華楓公
      司供貨商即明曜實業廠索取回扣之舉，確屬違背職務之行
      為。
（六）被告丁○○雖另辯稱明曜實業廠提供予華楓公司之嬰兒車
      料件，均經由華楓公司之品質檢測，且也確實檢驗出多次
      斷裂情形，而由明曜實業廠重新出貨處理，損失係由明曜
      實業廠吸收，是華楓公司並未受有損害云云。然證人丙○○於本院審理時證述：「（你在偵查中有提到次級品，次
      級品與他們要求的原料種類與圖檔原料有什麼差別？）有
      原料價錢的差別，品質上次級品品質不穩定，次級品是指
      用次級的原料所做出來的產品，價格會低三、四成。」、
      「（次級原料是否不符合華楓公司給你圖檔所要求的？）
      是。」、「（你用次級品，如何與華楓公司結算貨款？）
      一開始做次級品是因為差價，我如果沒有次級品給他，我
      哪來的差價給佣金。一開始陳福鍾、丁○○他們說用次級
      品作就可以了。」、「（你筆錄中說你使用次級品，所以
      風險比較大，會發生斷的情事，可否具體說明？）斷的情
      事是發生在兩個受力比較大的零件上。」、「（產品斷裂
      會發生什麼結果？）可能會有嬰兒安全上的問題。」、「
      （所以百分之十二的回扣是從你的利潤吸收或是用次級品
      取代？）部分用次級品取代，部分從我的利潤吸收。」、
      「（你剛剛回答檢察官說華楓公司只有要求原料的種類？
      ）是。」、「（意思是說不管你使用一級品或是次級品，
      只要符合原料的種類就可以了？）就我們的專業來講不是
      。」等語（見本院九十五年十月十二日審理筆錄）。由上
      開證人丙○○所證述之情，可見證人丙○○因被告丁○○
      等人收取回扣，致使其為反應成本，僅可以次級之塑膠原
      料製作華楓公司所訂製之嬰兒車料件，顯見本件證人丙○○使用次級之塑膠原料製作華楓公司所訂製之嬰兒車料件
      ，確係被告丁○○等人收取回扣所致。而雖上開明曜實業
      廠交付予華楓公司之嬰兒車料件均需經過華楓公司之品管
      測試，然證人丙○○另證述：「（用次級原料作成產品，
      發生斷的情事並非絕對？）是。」、「（何時發生斷的情
      事？）測試的時候。」、「（有過幾次？）大概三、四次
      。」、「（你在付佣金合作的這段期間，你使用的原料都
      是次級的原料做出來的產品交給華楓公司？）後段期間，
      我發現產品不行，所以我自行吸收產品原料的差價。」、
      「（華楓公司測試發生斷的情事，你如何處理？）應該是
      由我這邊自己吸收原物料的差額，就是我改成一級品做，
      中間差額由我承擔。」、「（發生斷的情形後，是否就沒
      有用次級原料做？）會逐漸改善，並非一次改善，因為有
      成本的壓力。」等語，由上開證人丙○○所證述之情，顯
      見證人丙○○在支付被告等人依貨款百分之十二比例所計
      算之回扣後，迫不得已而採取次級之塑膠原料製作華楓公
      司所訂製之嬰兒車料件，雖不一定不會通過華楓公司之品
      管檢測，然已增加華楓公司向明曜實業廠所所訂製之嬰兒
      車料件品質缺陷之風險，另衡之現今商業交易型態，減少
      成本以追求利潤為目前企業之最高目標，而對出產商品之
      品管檢驗，亦屬增加成本之一環，故一般企業均對於商品
      檢驗容許一定之不良率，而以售後服務取代該部分無法經
      由內部品質檢驗而發現之商品瑕疵，且因為近代產品型態
      更新之速度甚快，而產品檢驗流程之健全又有賴消費市場
      使用後之反應資訊不斷修正而成，是即便現今作業流程嚴
      謹之知名大型企業，仍不免發生所生產之產品於消費者使
      用後出現異狀，而採取大規模之召回檢修事件，由此可知
      企業內部之商品檢驗並非商品品質無瑕疵之保證。是本件
      明曜實業廠以次級之塑膠原料製作華楓公司所訂製之嬰兒
      車料件，雖僅有三、四次於檢測時發生斷裂之情形，然華
      楓公司之內部檢測既非明曜實業廠產品供貨品質之保證，
      是即便明曜實業廠事後已將檢測斷裂之產品重新製作後另
      行出貨予華楓公司檢測通過，然仍不能擔保所有經過華楓
      公司檢測之以次級塑膠原料所製作之嬰兒車料件，係處於
      安全無虞之情形。是上開被告丁○○等人向明曜實業廠收
      取回扣之行為，既然迫使明曜實業廠對華楓公司所訂製之
      嬰兒車料件採取次級之塑膠原料製作，是即便明曜實業廠
      供貨之產品均需經由華楓公司品質檢測，然被告丁○○等
      人收取回扣之行為，已造成華楓公司所製造之嬰兒車品質
      不穩定之利益損害。從而，被告丁○○此部分所辯，實似
      是而非，不足作為其有利之認定。
（七）另本案被告乙○○既係華楓公司在臺財務經理，負責華楓
      公司之在臺會計，則其於業務上處理華楓公司與往來廠商
      間之財務事項時，若發現往來廠商與華楓公司內部員工有
      不正常之資金往來，而可能損及華楓公司之利益時，本有
      查核該部分資金之真正用途並忠實呈報華楓公司之義務，
      然被告乙○○卻於明曜實業廠會計即該公司負責人丙○○
      之配偶洪淑萍將如附表二所示發票人為明曜實業廠即丙○○所簽發之二十九紙支票，夾帶在明曜實業廠每月送交華
      楓公司之請款單內交予華楓公司時，除對華楓公司隱匿上
      開明曜實業廠所交付之回扣款項外，並進而將上開支票分
      別存入帳戶內兌現供作其與被告丁○○所用，再參之其與
      被告丁○○係屬配偶關係，其對上開執行公司業務時所收
      受之支票卻存入包括被告乙○○個人帳戶供作己用，實難
      諉為其僅係受華楓公司負責人即被告丁○○之指示所為，
      而不知該筆款項之用途云云，是足認被告乙○○顯與被告
      丁○○有共同犯罪之犯意聯絡及行為分擔。
（八）另證人陳福鐘於偵查中已供述：「（有何意見？）華楓公
      司的工程師對產品並沒有很專業，他們設計的產品常常不
      能用，是我建議丁○○要如何處理，再由丁○○向公司反
      應，我是華楓公司的地下工程師，我對他們公司來講是很
      重要。因為我有能力幫他處理任何問題，因為我和丁○○
      就有預謀要收取佣金，為了證明丙○○實際提出的佣金比
      率和我對他講的相符，所以我才會帶丁○○一起去。丙○○那時就知道丁○○要收取佣金。工程師裁決的意思是因
      丁○○是華楓公司在臺灣的名義的負責人，華楓公司重要
      事項都是由工程師馬克思、愛德華在裁決，所以剛才我才
      會如此表示。」等語（見臺灣臺南地方法院檢察署九十四
      年度偵字第三七四六號偵查卷第一四六至一四七頁）。再
      參以本件證人陳福鐘既已知悉被告丁○○係為華楓公司在
      臺董事長，並擔負華楓公司在臺所有事項之業務等情，是
      證人陳福鐘於華楓公司成立之時，於該公司由被告丁○○
      建立商品製造、生產、銷售管道模式之初期，利用華楓公
      司向臺灣地區製造廠商採購嬰兒車料件之機會，向華楓公
      司之供貨商即明曜實業廠之負責人丙○○表示如欲供貨予
      華楓公司，則需支付貨款百分之十二之款項作為其與被告
      丁○○之回扣，其行為已非單純仲介明曜實業廠供貨予華
      楓公司，應堪認定。共犯陳福鐘向明曜實業廠收取回扣之
      行為，既係與被告丁○○就本件背信行為有犯意聯絡及行
      為分擔，是共犯陳福鐘雖非為華楓公司處理事務之人，惟
      其與為華楓公司處理事務之被告丁○○等人共同實施犯罪
      ，依刑法第三十一條第一項之規定，仍以共犯論。基上，
      證人陳福鐘既屬本案之共犯，然本院因其未經檢察官起訴
      而無法審理，是其所涉犯罪部分，宜由檢察官另為妥適之
      處理。
（九）被告丁○○、乙○○之選任辯護人雖向本院聲請調取明曜
      實業廠供貨至華楓公司之品質檢驗報告記錄，然除華楓公
      司之告訴代理人向本院表示：於被告丁○○任職期間之有
      關明曜實業廠之品質檢驗報告記錄，已因被告丁○○離職
      而無法尋獲等語外；且上開明曜實業廠以次級之塑膠原料
      製作華楓公司所訂製之嬰兒車料件，即便通過華楓公司之
      品質檢驗，亦無法證明華楓公司未受到損害等情，已如前
      述，是被告丁○○、乙○○之選任辯護人聲請調閱上開品
      質檢驗報告記錄，欲證明華楓公司並無損害云云，因事實
      已明，認無必要。
（十）綜上所查，被告丁○○、乙○○所辯均屬卸責之詞，洵無
      足採，本件事證已臻明確，被告等之犯行均堪以認定，應
      依法論科。
三、按被告丁○○、乙○○等行為後，刑法部分條文業於九十四
    年一月七日經立法院三讀修正，而經總統於九十四年二月二
    日公布並於九十五年七月一日施行。而新修正之刑法第二條
    第一項規定：「行為後法律有變更者，適用行為時之法律。
    但行為後之法律有利於行為人者，適用最有利於行為人之法
    律。」，而該法係規範行為後法律變更所生新舊法律比較之
    準據法，於新法施行後，即應逕用該條為「從舊從輕」之比
    較；且本次法律變更，比較時應就罪刑有關之共犯、未遂犯
    、想像競合犯、牽連犯、連續犯、結合犯，以及累犯加重、
    自首減輕暨其他法定加減原因（如身分加減）與加減例等一
    切情形，綜其全部罪刑之結果而為比較（最高法院九十五年
    五月二十三日九十五年度第八次刑庭會議決議參照）。本案
    涉及法律變更之部分如下：
（一）修正後刑法第二十八條共犯之規定為：「二人以上共同實
      行犯罪之行為者，皆為正犯」，被告丁○○、乙○○等行
      為時之前刑法第二十八條共犯之規定為：「二人以上共同
      實施犯罪之行為者，皆為正犯。」，揆諸本條之修正理由
      係為釐清陰謀共同正犯、預備共同正犯、共謀共同正犯是
      否合乎本條規定之正犯要件。而本案被告丁○○、乙○○
      等既均屬實行犯罪行為之正犯，則適用修正前之刑法第二
      十八條規定論擬，並無不利於被告等。
（二）被告丁○○、乙○○等行為後，刑法第五十六條連續犯之
      規定業經刪除，則被告等之犯行，因行為後新法業已刪除
      連續之規定，此刪除雖非犯罪構成要件之變更，但顯已影
      響行為人刑罰之法律效果，自屬法律有變更，依修正後刑
      法第二條第一項之規定比較新、舊法結果，仍以修正前刑
      法第五十六條之規定有利於被告等。
（三）修正後之刑法第四十一條第一項前段規定：「犯最重本刑
      為五年以下有期徒刑以下之刑之罪，而受六個月以下有期
      徒刑或拘役之宣告者，得以新臺幣一千元、二千元或三千
      元折算一日，易科罰金。」，但依據舊法及修正前罰金罰
      鍰提高標準條例第二條前段（現已刪除）規定，被告乙○○行為時易科罰金折算標準，應以銀元三百元折算一日，
      經折算為新臺幣後，應以新臺幣九百元折算為一日。比較
      修正前後之易科罰金折算標準，修正後之規定並未較有利
      於被告，則應依刑法第二條第一項前段規定，適用被告乙○○行為時即修正前刑法第四十一條第一項前段規定，定
      其折算標準。
（四）修正後刑法係自九十五年七月一日起施行，在此之前，刑
      法分則編有關罰金刑之貨幣單位係銀元；且依刑法分則編
      應處罰金者，應適用罰金罰鍰提高標準條例第一條、第四
      條之規定，亦即應按各該具體條文制定或修正之時間先後
      ，定其提高之倍數。惟被告等行為後，刑法施行法增訂第
      一條之一，於九十五年六月十四日經總統公布，並自同年
      七月一日起施行；該條規定：「中華民國九十四年一月七
      日刑法修正施行後，刑法分則編所定罰金之貨幣單位為新
      臺幣。九十四年一月七日刑法修正時，刑法分則編未修正
      之條文定有罰金者，自九十四年一月七日刑法修正施行後
      ，就其所定數額提高為三十倍。但七十二年六月二十六日
      至九十四年一月七日新增或修正之條文，就其所定數額提
      高為三倍」。本件被告等所犯之罪，依增訂刑法施行法第
      一條之一之規定，其罰金以新臺幣為單位，數額應提高三
      倍。此與修正前之罰金以銀元為單位，對被告等而言，並
      無不利（新臺幣與銀元之比例為一比三，換算結果，亦為
      三倍）。刑法施行法第一條之一係替代罰金罰鍰提高標準
      條例部分條文，與罰金罰鍰提高標準條例罰金額度相同，
      既不發生有利或不利問題，只是將貨幣單位由銀元改為新
      臺幣，並非法律變更刑度之條文，當無比較新舊法問題，
      逕予適用刑法施行法第一條之一，併此敘明。
四、查被告丁○○、乙○○均為告訴人處理事務，意圖為自己不
    法之利益，而為違背其等任務之行為，致生損害於本人之財
    產及利益，是核被告丁○○、乙○○所為，均係犯刑法第三
    百四十二條第一項之背信罪。而被告丁○○、乙○○與共犯
    陳福鐘間均具有犯意聯絡及行為分擔，而共犯陳福鐘雖非告
    訴人華楓公司之員工，亦未受告訴人華楓公司公司委任，但
    其與被告丁○○、乙○○二人間有犯意聯絡及行為分擔，共
    同實施上開背信犯行，依刑法第三十一條第一項規定，雖無
    特定關係，仍以共犯論，是被告丁○○、乙○○與共犯陳福
    鐘均為共同正犯。又被告丁○○、乙○○先後多次犯行，時
    間緊接，犯罪構成要件相同，顯係基於概括犯意為之，均為
    連續犯，依修正前刑法第五十六條規定以一罪論，並均加重
    其刑。爰審酌被告二人以不正方法所為之背信行為，致使告
    訴人華楓公司之議價利益及商品品質受損害多年，其等犯罪
    不法動機、牟利目的、所得不法利益、背信之手段、而被告
    丁○○係為本件背信行為之主謀，及被告乙○○參與犯罪之
    情節較為輕微，二人犯罪後猶飾詞矯飾，復均未與告訴人達
    成賠償之和解等一切情狀，各量處如主文所示之刑，並依修
    正前刑法第四十一條第一項前段之規定，就被告乙○○所宣
    告之刑部分定其易科罰金之折算標準。
據上論斷，應依刑事訴訟法第二百九十九條第一項前段，刑法第
二條第一項前段、修正前同法第二十八條、第五十六條、同法第
三百四十二條第一項、修正前同法第四十一條第一項前段，刑法
施行法第一條之一，廢止前罰金罰鍰提高標準條例第二條，判決
如主文。
本案經檢察官甲○到庭執行職務。
中    華    民    國    95    年    10    月    26    日
                  刑事第四庭    審判長法  官
                                     法  官
                                     法  官  楊佳祥
以上正本證明與原本無異。
如不服本判決，應於判決送達後10日內，向本院提出上訴狀。
                                     書記官
中    華    民    國    95    年    10    月    26    日
附錄本案論罪科刑法條全文：
刑法第三百四十二條
為他人處理事務，意圖為自己或第三人不法之利益，或損害本人
之利益，而為違背其任務之行為，致生損害於本人之財產或其他
利益者，處五年以下有期徒刑、拘役或科或併科一千元以下罰金
。
前項之未遂犯罰之。
附表一
  ┌──┬───┬────┬────┬────┬───┐
  │編號│發票人│發票日期│票面金額│支票號碼│受款人│
  ├──┼───┼────┼────┼────┼───┤
  │ 一 │明曜實│九十年一│十二萬五│ＣＦ三二│汪小慧│
  │    │業廠即│月五日  │千四十六│四七八二│（大眾│
  │    │丙○○│        │元      │四號    │銀行西│
  │    │      │        │        │        │臺南分│
  │    │      │        │        │        │行帳號│
  │    │      │        │        │        │○三一│
  │    │      │        │        │        │一○八│
  │    │      │        │        │        │○○六│
  │    │      │        │        │        │六二八│
  │    │      │        │        │        │號帳戶│
  │    │      │        │        │        │）    │
  ├──┼───┼────┼────┼────┼───┤
  │ 二 │同上  │九十年四│五萬一千│ＣＦ三三│同上  │
  │    │      │月十五日│四百六十│一八二九│      │
  │    │      │        │六元    │六號    │      │
  └──┴───┴────┴────┴────┴───┘
附表二
  ┌──┬───┬────┬────┬────┬───┐
  │編號│發票人│發票日期│票面金額│支票號碼│受款人│
  ├──┼───┼────┼────┼────┼───┤
  │ 一 │明曜實│九十年七│五萬八千│ＣＦ三四│乙○○│
  │    │業廠即│月十日  │二百六十│○六五○│（臺北│
  │    │丙○○│        │五元    │二號    │富邦銀│
  │    │      │        │        │        │行臺南│
  │    │      │        │        │        │成功分│
  │    │      │        │        │        │行帳號│
  │    │      │        │        │        │六七四│
  │    │      │        │        │        │二二一│
  │    │      │        │        │        │六○六│
  │    │      │        │        │        │一六八│
  │    │      │        │        │        │號帳戶│
  │    │      │        │        │        │）    │
  ├──┼───┼────┼────┼────┼───┤
  │ 二 │同上  │九十年八│一萬零一│ＣＦ三四│同上  │
  │    │      │月十日  │百六十六│○六五四│      │
  │    │      │        │元      │七號    │      │
  ├──┼───┼────┼────┼────┼───┤
  │ 三 │同上  │九十年九│六萬二千│ＣＦ三四│同上  │
  │    │      │月十七日│七百四十│○八二七│      │
  │    │      │        │八元    │八號    │      │
  ├──┼───┼────┼────┼────┼───┤
  │ 四 │同上  │九十年十│七千九百│ＣＦ三四│同上  │
  │    │      │月十五日│二十八元│五四一五│      │
  │    │      │        │        │六號    │      │
  ├──┼───┼────┼────┼────┼───┤
  │ 五 │同上  │九十年十│三萬八千│ＣＦ三四│同上  │
  │    │      │二月二十│八百九十│五四一九│      │
  │    │      │日      │七元    │三號    │      │
  ├──┼───┼────┼────┼────┼───┤
  │ 六 │同上  │九十一年│二萬七千│ＣＦ一二│丁○○│
  │    │      │一月二十│一百四十│五九七○│（中國│
  │    │      │日      │八元    │一號    │信託銀│
  │    │      │        │        │        │行西臺│
  │    │      │        │        │        │南分行│
  │    │      │        │        │        │帳號二│
  │    │      │        │        │        │二二五│
  │    │      │        │        │        │三一八│
  │    │      │        │        │        │一二五│
  │    │      │        │        │        │○三號│
  │    │      │        │        │        │帳戶）│
  ├──┼───┼────┼────┼────┼───┤
  │ 七 │同上  │九十一年│九萬六千│ＣＦ一二│乙○○│
  │    │      │三月二十│八百九十│五九七三│（臺北│
  │    │      │日      │三元    │八號    │富邦銀│
  │    │      │        │        │        │行臺南│
  │    │      │        │        │        │成功分│
  │    │      │        │        │        │行帳號│
  │    │      │        │        │        │六七四│
  │    │      │        │        │        │二二一│
  │    │      │        │        │        │六○六│
  │    │      │        │        │        │一六八│
  │    │      │        │        │        │號帳戶│
  │    │      │        │        │        │）    │
  ├──┼───┼────┼────┼────┼───┤
  │ 八 │同上  │九十一年│三萬六千│ＣＦ一二│譚佳容│
  │    │      │四月二十│六百三十│六○六二│（臺南│
  │    │      │日      │八元    │八號    │永樂郵│
  │    │      │        │        │        │局帳號│
  │    │      │        │        │        │○○三│
  │    │      │        │        │        │一一三│
  │    │      │        │        │        │○五八│
  │    │      │        │        │        │一四二│
  │    │      │        │        │        │號帳戶│
  │    │      │        │        │        │）    │
  ├──┼───┼────┼────┼────┼───┤
  │ 九 │同上  │九十一年│十萬三千│ＣＦ一二│丁○○│
  │    │      │五月三十│五百九十│六○六四│（中國│
  │    │      │一日    │二元    │一號    │信託銀│
  │    │      │        │        │        │行西臺│
  │    │      │        │        │        │南分行│
  │    │      │        │        │        │帳號二│
  │    │      │        │        │        │二二五│
  │    │      │        │        │        │三一八│
  │    │      │        │        │        │一二五│
  │    │      │        │        │        │○三號│
  │    │      │        │        │        │帳戶）│
  ├──┼───┼────┼────┼────┼───┤
  │ 十 │同上  │九十一年│九千七百│ＣＦ三六│譚佳容│
  │    │      │六月二十│零六元  │一七○○│（臺南│
  │    │      │日      │        │五號    │永樂郵│
  │    │      │        │        │        │局帳號│
  │    │      │        │        │        │○○三│
  │    │      │        │        │        │一一三│
  │    │      │        │        │        │○五八│
  │    │      │        │        │        │一四二│
  │    │      │        │        │        │號帳戶│
  │    │      │        │        │        │）    │
  ├──┼───┼────┼────┼────┼───┤
  │十一│同上  │九十一年│四萬六百│ＣＦ三六│同上  │
  │    │      │七月二十│十三元  │一七○一│      │
  │    │      │日      │        │九號    │      │
  ├──┼───┼────┼────┼────┼───┤
  │十二│同上  │九十一年│三萬三千│ＣＦ三六│丁○○│
  │    │      │八月三十│七百二十│一七○二│（中國│
  │    │      │一日    │九元    │八號    │信託銀│
  │    │      │        │        │        │行西臺│
  │    │      │        │        │        │南分行│
  │    │      │        │        │        │帳號二│
  │    │      │        │        │        │二二五│
  │    │      │        │        │        │三一八│
  │    │      │        │        │        │一二五│
  │    │      │        │        │        │○三號│
  │    │      │        │        │        │帳戶）│
  ├──┼───┼────┼────┼────┼───┤
  │十三│同上  │九十一年│四萬一百│ＣＦ三六│同上  │
  │    │      │九月三十│三十七元│一七○三│      │
  │    │      │日      │        │七號    │      │
  ├──┼───┼────┼────┼────┼───┤
  │十四│同上  │九十一年│三萬三千│ＣＦ三六│乙○○│
  │    │      │十月三十│九百七十│一七○四│（臺北│
  │    │      │一日    │五元    │三號    │富邦銀│
  │    │      │        │        │        │行臺南│
  │    │      │        │        │        │成功分│
  │    │      │        │        │        │行帳號│
  │    │      │        │        │        │六七四│
  │    │      │        │        │        │二二一│
  │    │      │        │        │        │六○六│
  │    │      │        │        │        │一六八│
  │    │      │        │        │        │號帳戶│
  │    │      │        │        │        │）    │
  ├──┼───┼────┼────┼────┼───┤
  │十五│同上  │九十一年│四萬六千│ＣＦ三六│同上  │
  │    │      │十一月三│九百四十│一八七三│      │
  │    │      │十日    │一元    │○號    │      │
  ├──┼───┼────┼────┼────┼───┤
  │十六│同上  │九十一年│二萬三千│ＣＦ三六│同上  │
  │    │      │十二月三│八百九十│一八七四│      │
  │    │      │十一日  │八元    │三元    │      │
  ├──┼───┼────┼────┼────┼───┤
  │十七│同上  │九十二年│五萬一千│ＣＦ三六│同上  │
  │    │      │一月三十│九百二十│一八七五│      │
  │    │      │一日    │二元    │○號    │      │
  ├──┼───┼────┼────┼────┼───┤
  │十八│同上  │九十二年│三萬五千│ＣＦ三六│同上  │
  │    │      │二月二十│二百六十│一八七六│      │
  │    │      │八日    │一元    │七號    │      │
  ├──┼───┼────┼────┼────┼───┤
  │十九│同上  │九十二年│二萬六千│ＣＦ三七│同上  │
  │    │      │三月三十│四十二元│四二一五│      │
  │    │      │一日    │        │一號    │      │
  ├──┼───┼────┼────┼────┼───┤
  │二十│同上  │九十二年│九萬七千│ＣＦ三七│同上  │
  │    │      │四月三十│六百二十│四二一九│      │
  │    │      │日      │一元    │○號    │      │
  ├──┼───┼────┼────┼────┼───┤
  │二一│同上  │九十二年│六萬七千│ＣＦ三七│同上  │
  │    │      │五月三十│一百三十│四三一○│      │
  │    │      │一日    │五元    │二號    │      │
  ├──┼───┼────┼────┼────┼───┤
  │二二│同上  │九十二年│八萬八千│ＣＦ三七│同上  │
  │    │      │六月三十│八百五十│四三一二│      │
  │    │      │日      │三元    │二號    │      │
  ├──┼───┼────┼────┼────┼───┤
  │二三│同上  │九十二年│九萬二千│ＣＦ三八│同上  │
  │    │      │七月三十│二百七元│二七七一│      │
  │    │      │一日    │        │一號    │      │
  ├──┼───┼────┼────┼────┼───┤
  │二四│同上  │九十二年│十萬六千│ＣＦ三八│同上  │
  │    │      │八月三十│六百十九│二七七二│      │
  │    │      │一日    │元      │六號    │      │
  ├──┼───┼────┼────┼────┼───┤
  │二五│同上  │九十二年│七萬四千│ＣＦ三八│同上  │
  │    │      │九月三十│九百七十│二七七四│      │
  │    │      │日      │三元    │四號    │      │
  ├──┼───┼────┼────┼────┼───┤
  │二六│同上  │九十二年│十八萬六│ＣＦ三八│同上  │
  │    │      │十月三十│千三百十│二九四二│      │
  │    │      │一日    │元      │五號    │      │
  ├──┼───┼────┼────┼────┼───┤
  │二七│同上  │九十二年│十萬四千│ＣＦ三八│同上  │
  │    │      │十一月三│三百四十│二九四四│      │
  │    │      │十日    │五元    │四號    │      │
  ├──┼───┼────┼────┼────┼───┤
  │二八│同上  │九十二年│十一萬五│ＣＦ三八│同上  │
  │    │      │十二月三│千三百五│二九四五│      │
  │    │      │十一日  │十六元  │八號    │      │
  ├──┼───┼────┼────┼────┼───┤
  │二九│同上  │九十三年│十一萬五│ＣＦ三八│同上  │
  │    │      │一月三十│百十三元│二九四七│      │
  │    │      │一日    │        │六號    │      │
  └──┴───┴────┴────┴────┴───┘
附表三
  ┌──┬───┬────┬────┬───┐
  │編號│匯款人│匯款日期│匯款金額│受款人│
  ├──┼───┼────┼────┼───┤
  │ 一 │明曜實│九十三年│十四萬八│乙○○│
  │    │業廠  │三月二十│千四百元│（臺北│
  │    │      │九日    │        │富邦銀│
  │    │      │        │        │行臺南│
  │    │      │        │        │成功分│
  │    │      │        │        │行帳號│
  │    │      │        │        │六七四│
  │    │      │        │        │二二一│
  │    │      │        │        │六○六│
  │    │      │        │        │一六八│
  │    │      │        │        │號帳戶│
  │    │      │        │        │）    │
  ├──┼───┼────┼────┼───┤
  │ 二 │同上  │九十三年│十二萬二│同上  │
  │    │      │四月十六│千三百元│      │
  │    │      │日      │        │      │
  ├──┼───┼────┼────┼───┤
  │ 三 │同上  │九十三年│十五萬五│同上  │
  │    │      │五月十九│千三百三│      │
  │    │      │日      │十二元  │      │
  └──┴───┴────┴────┴───┘


司法院資訊處製作；財團法人民間司法改革基金會備份。
